【裁判字號】    95,上易,858
【裁判日期】    950912
【裁判案由】    過失致死
【裁判全文】
臺灣高等法院臺中分院刑事判決         95年度上易字第858號
上  訴  人  臺灣臺中地方法院檢察署檢察官
被      告  甲○○
上列上訴人因被告過失致死案件，不服臺灣臺中地方法院95年度
易字第372號，中華民國95年5月22日第一審判決（起訴案號：臺
灣臺中地方法院檢察署94年度偵字第19782號） ，提起上訴，本
院判決如下：
    主    文
原判決撤銷。
甲○○因過失致人於死，處有期徒刑月，如易科罰金，以銀元
佰元折算壹日。
    事    實
一、甲○○與張春花係夫妻關係，甲○○於民國九十四年十月二
    日下午六時，駕駛其所有之車號○八○五－ＸＡ號客貨兩用
    車，搭載張春花，沿臺中市南屯區○○○路由東往西方向行
    駛，途中二人因細故發生爭執，甲○○應注意並能注意張春
    花之安全，卻未注意及之，而以「妳去跟狗睡」等語出言相
    激，並向張春花稱：若再非法打工，就將其帶去派出所，檢
    舉被害人張春花及同鄉非法打工等語，張春花因而心生忿恨
    ，而於下午六時四十分許，趁甲○○駕駛該車接近嶺東路之
    交岔路口，欲行右轉而車速放慢之際，憤而自右前車窗跳出
    車外欲行離去，因而跌落在永春北路上靠近嶺東路之交岔路
    口處，致頭部觸地嚴重受創，嗣經送醫仍不治身亡。
二、案經臺中市警察局第四分局移送臺灣臺中地方法院檢察署偵
    查起訴。
    理    由
一、訊據被告甲○○固不否認於前揭時日駕車載被害人張春花，
    於路途中二人發生口角，被害人因而跳出車窗，頭部觸地受
    創死亡等情，惟矢口否認有何過失犯行，辯稱伊當時係以開
    玩笑的心情為之，並無疏失云云，然查被害人張春花係大陸
    來臺女子，在臺除同鄉朋友外，並無其他親人，故被告出言
    相激，並恫稱要檢舉其與同鄉朋友非法打工時，應足以使被
    害人張春花心生忿恨；被告於偵訊及本院亦自承：被害人張
    春花常常會從車窗出去，只要停車地點不好下車，即會利用
    車窗上之把手，使身體由車窗出去等語，而二人當日於車上
    發生爭執時，被告知悉前車窗並未關上，應能預見被害人張
    春花於是時狀況下，可能由車窗縱身跳出車外而發生傷亡，
    被告仍未予注意及之，而於車輛行進間出言相激，並稱要檢
    舉被害人非法打工，致張春花心生忿恨，急於離去，是跳出
    車外跌落地上頭部嚴重受創致死，足認被告確有過失，又被
    害人因自行跳出車外跌落地上頭部嚴重受創致死，有解剖鑑
    定報告書、相驗屍體證明書附卷可稽。是被告於本件被害人
    跳車身亡事故之發生為有過失，且其過失與被害人之死亡結
    果間有相當因果關係，至為明確，其犯行至堪認定。
二、核被告所為，係犯刑法第二百七十六條第一項之過失致死罪
    ，原審遽為被告無罪之判決，尚有未洽，既經檢察官上訴，
    即屬無可維持，應撤銷原審判決，爰審酌被告過失程度，所
    致損害，並參酌其犯後態度等一切情狀，判處如主文所示之
    刑，又被告行為後，罰金罰鍰提高標準條例第二條業已刪除
    ，而刑法第四十一條第一項前段關於易科罰金之折算標準，
    於九十四年二月二日修正公布，已由舊法之銀元一百元、二
    百元、三百元修正為新臺幣一千元、二千元、三千元，因屬
    科刑規範事項之變更，其折算標準為裁判時所應諭知，自有
    就新舊法規定比較之必要，經比較新舊法結果，以被告行為
    時之舊法較為有利於被告，是依現行刑法第二條第一項之規
    定，應適用被告行為時之舊法即依修正前刑法第四十一條第
    一項前段，九十五年五月十七日修正前罰金罰鍰提高標準條
    例第二條之規定，諭知以銀元三百元折算一日為易科罰金之
    折算標準。
三、公訴意旨另以被告於上揭時地，以若再非法打工，就將其帶
    去派出所，檢舉被害人張春花及同鄉非法打工等語，致張春
    花心生畏懼，因認被告另涉刑法第三百零五條之恐嚇危害安
    全罪云云，然查：
  (一)按刑法第三百零五條恐嚇危害安全罪之成立，除行為人告知
    將來惡害並致使被害人心生畏懼外，尚須以告知惡害之內容
    具有不法性為前提要件，亦即至少須具備「手段不法」、「
    目的不法」或「手段與目的關聯之不法」三者其一，始得以
    該罪相繩。換言之，行為人縱使明確告知將對他人不利，惟
    其採取之手段既係合法（例如告稱將依法律途徑提起訴訟）
    ，所欲達成之目的亦屬正當（例如藉此避免他人繼續不法侵
    害），且手段與目的之間尚合乎比例原則，具有合理之關聯
    性（例如行為人之手段係促成目的實現之適當方法），則行
    為人告知內容客觀上既無不法之可言，其目的或係基於維護
    個人或抽象之國家、社會法益，主觀上亦欠缺不法之認識，
    即令因而造成聽聞者擔憂懼怕，並基於此心理強制而消極不
    予作為或積極從事特定之作為，亦與恐嚇危害安全罪之主觀
    及客觀構成要件不相合致。如若不然，任何防衛個人私益或
    公共利益之警語，如「偷竊者一律移送法辦，敬請自重。」
    、「本處請勿傾倒垃圾，違者通知環保機關開單告發。」等
    慣見用語，豈非皆成為不法恐嚇他人安全之犯罪事證？其不
    當擴大恐嚇危害安全罪之適用範圍至為灼然。
  (二)本件公訴意旨載述被告係向被害人張春花告稱：若再非法打
    工，就將被害人張春花帶去派出所，檢舉被害人張春花及同
    鄉非法打工等語，惟被害人張春花係大陸地區人民，倘於在
    臺期間未依規定從事不法打工行為，已合於臺灣地區與大陸
    地區人民關係條例第十八條第一項第三款之事由，治安機關
    得逕行強制出境。被告本於期待被害人張春花切勿從事非法
    工作之目的，而以向警察機關舉發不法作為手段，其手段及
    目的均無任何不法性，且二者間亦具備合理之關聯，被告所
    為已難謂與恐嚇行為之客觀構成要件相符。被告亦未提及任
    何採取強暴、脅迫等非法手段之言詞，其主觀上應無不法之
    認識可言，本院自無從單憑被告前揭警告言詞，即率認被告
    涉有刑法第三百零五條之恐嚇危害安全罪。
  (三)綜上，被告所為不該當於刑法恐嚇危害安全罪之構成要件，
    此部分尚不為罪，惟依公訴意旨，被告此部分犯行與前揭經
    本院認定成罪部分具有九十四年二月二日修正公布前刑法第
    五十五條牽連犯之裁判上一罪關係，本審判不可分原則，爰
    不另為無罪諭知，併此明。
據上論結，應依刑事訴訟法第三百六十九條第一項前段、第三百
六十四條、第二百九十九條第一項前段，刑法第二條第一項、第
二百七十六條第一項，九十四年二月二日修正公布前刑法第四十
一條第一項前段，罰金罰鍰提高標準條例第一條前段，九十五年
五月十七日修正前罰金罰鍰提高標準條例第二條，判決如主文。
本案經檢察官乙○○到庭執行職務。
中    華    民    國    95    年    9     月    12    日
              刑事第五庭  審判長法  官  袁  從  楨
                                法  官  郭  同  奇
                                法  官  姚  勳  昌
上列正本證明與原本無異。
不得上訴。
                                書記官  洪  麗  華
中    華    民    國    95    年    9     月    13    日
附錄本案所犯法條：
刑法第二百七十六條第一項：
因過失致人於死者，處二年以下有期徒刑、拘役或二千元以下罰
金。
                                                      Ｒ


司法院資訊處製作；財團法人民間司法改革基金會備份。
